臺灣高雄地方法院刑事裁定
111年度毒聲字第596號
聲  請  人  臺灣高雄地方檢察署檢察官
被      告  郭炳興


上列被告因違反毒品危害防制條例案件，經檢察官聲請送觀察、
勒戒(111年度毒偵字第1518號)，本院裁定如下：
    主  文
郭炳興施用第二級毒品，令入勒戒處所觀察、勒戒，其期間不得
逾貳月。
    理  由
一、聲請意旨如附件聲請書所載。
二、按犯毒品危害防制條例第10條之罪者，檢察官應聲請法院裁定，令被告入勒戒處所觀察、勒戒，其期間不得逾2月；依前項規定為觀察、勒戒或強制戒治執行完畢釋放後，3年後再犯第10條之罪者，適用本條前2項之規定，毒品危害防制條例第20條第1項、第3項分別定有明文。而上開所謂「3年後再犯」，只要本次再犯距最近1次觀察、勒戒或強制戒治執行完畢釋放，已逾3年者，即該當之，不因其間有無犯第10條之罪經起訴、判刑或執行而受影響（最高法院刑事大法庭109年度台上大字第3826號裁定意旨參照）。
三、又依毒品檢驗學上之常規，尿液中含毒品成分反應所使用之
    檢驗方法，對於受檢驗者是否確有施用毒品行為之判斷，在
    檢驗學常規上恆有絕對之影響。其以酵素免疫分析或薄層定
    性分析等方式為初步篩檢者，因具有相當程度偽陽性之可能
    ，如另以氣（液）相層析、質譜分析等較具公信力之儀器為
    交叉確認，因出現偽陽性反應之機率極低，核足據為對涉嫌
    人不利之認定；再者，依據西元2018年美國FDA網站公布尿
    液中於施用甲基安非他命與安非他命可檢出之時限為2至3天
    ，惟毒品尿液中可檢出之時限，與服用劑量、服用頻率、尿
    液採集時間點、個案體質與代謝情況等因素有關，因個案而
    異，有衛生福利部食品藥物管理署民國108年1月21日FDA管
    字第1089001267號函參照，以上均為本院執行職務所知悉之
    事項，先以敘明。
四、經查：
㈠、被告郭炳興於111年4月8日14時52分許為臺灣高雄地方檢察署
    （下稱高雄地檢署）觀護人室採尿人員採集尿液送驗，經台
    灣檢驗科技股份有限公司先以EIA酵素免疫分析法為初步檢
    驗，再以GC/MS氣相層析/質譜儀法確認檢驗結果，確呈安非
    他命、甲基安非他命陽性反應，其中安非他命檢出濃度為73
    2ng/ml、甲基安非他命檢出濃度為1,396ng/ml，有該公司11
    1年4月27日濫用藥物檢驗報告（檢體編號：000000000號）
    及高雄地檢署施用毒品犯尿液檢體監管紀錄表（尿液檢體編
    號：000000000號）各1份在卷可憑。依前揭說明，本件即可
    排除偽陽性反應產生之可能。而依上開尿液檢驗結果顯示，
    被告尿液中所呈現安非他命、甲基安非他命濃度，明顯超過
    濫用藥物尿液檢驗作業準則第18條規定之第二級毒品甲基安
    非他命陽性判定標準即「甲基安非他命500ng/ml，且其代謝
    物安非他命之濃度在100ng/ml以上」甚多，足認被告確有於
    上開採尿時回溯72小時內某時（不含公權力拘束期間，聲請
    書誤載為「96小時」內某時，予以更正)，在不詳地點，以
    不詳方式，施用甲基安非他命無訛。準此，被告於前揭時間
    ，施用甲基安非他命1次之事實，洵堪認定。
㈡、又被告前因施用毒品案件，經送觀察、勒戒後，認無繼續施
    用毒品傾向，於98年11月5日執行完畢釋放，並經高雄地檢
    署檢察官以98年度毒偵字第2149號不起訴處分確定，迄今並
    無再為觀察、勒戒或強制戒治處遇之紀錄乙節，有臺灣高等
    法院被告前案紀錄表在卷可稽。本件係被告於前開觀察、勒
    戒執行完畢釋放3年後所為，依前揭說明，縱被告其間因犯
    施用毒品罪經起訴、判刑或執行，仍應依毒品危害防制條例
    第20條第3項規定，再予適用觀察、勒戒之機會。
㈢、至於被告前於110年間因施用毒品案件，經高雄地檢署檢察官
    以110年度毒偵字第3387號為附命完成戒癮治療之緩起訴處
    分確定，緩起訴期間自111年2月10日起至112年2月9日止，惟
    被告於緩起訴期間內，再犯本案施用毒品犯行，經高雄地檢
    署檢察官以111年度撤緩字第215號撤銷上開緩起訴處分確定
    ，有緩起訴處分書、撤銷緩起訴處分書及臺灣高等法院被告
    前案紀錄表在卷可稽。然「緩起訴處分之戒癮治療」與「觀
    察、勒戒或強制戒治」之處遇，因法律規定之程序、效果均
    不相同，已無法等同視之，即被告初犯（或觀察、勒戒、強
    制戒治執行完畢釋放3年後再犯）施用毒品，經為命戒癮治
    療之緩起訴處分，若遭撤銷，檢察官針對該次撤銷緩起訴之
    施用毒品犯行，或者戒癮治療履行完畢，檢察官針對之後施
    用毒品犯行，均仍應依毒品危害防制條例第20條或第23條之
    規定處理，亦可以再為緩起訴，然不得逕行起訴（最高法院
    110年度台非字第98號判決、110年度台上字第2096號判決意
    旨參照）。是被告所受之前揭緩起訴處分既遭撤銷，無任何
    等同受有「觀察、勒戒或強制戒治執行」之效果，對於檢察
    官就被告本次施用毒品犯行，聲請觀察、勒戒，並無任何要
    件上之影響，併此說明。
㈣、本件聲請書載明被告前同意為戒癮治療緩起訴，經為緩起訴
    處分，惟被告於緩起訴期間內，復犯本案犯行，遭撤銷上開
    緩起訴處分，顯見被告並無戒癮治療之真意及決心，認不宜
    再給予附命戒癮治療之緩起訴處分（如附件）。而依卷證資
    料所示，被告不僅於前案緩起訴處分期間再犯本件施用毒品
    行為，另亦有多次施用毒品犯行遭判刑確定並執行完畢，有
    前案紀錄表附卷為佐，可見被告戒癮治療成效不彰，屢犯施
    用毒品犯行，其有毒品來源，戒絕毒癮之意志不堅、自制力
    薄弱，此次若僅以寬鬆之機構外社區性戒癮治療，已難期待
    其能完全戒絕毒癮。是以，檢察官考量本案具體情節，向本
    院聲請令被告入勒戒處所觀察、勒戒，以監禁式之治療方式
    ，求短時間內隔絕被告之毒品來源，務使其專心戒除毒癮，
    而未依刑事訴訟法第253條之1規定對被告為附命完成戒癮治
    療之緩起訴處分，核其此部分職權之行使尚屬合法，形式上
    亦無裁量恣意或濫用之情，於法有據。
五、綜上所述，本件聲請為有理由，應予准許，依毒品危害防制
    條例第20條第3項、第1項，裁定如主文。
中　　華　　民　　國　　111 　年　　9 　　月　　1 　　日
                  刑事第三庭  法　官  林青怡
以上正本證明與原本無異。
如不服本裁定應於送達後5日內向本院提出抗告狀。
中　　華　　民　　國　　111 　年　　9 　　月　　1 　　日
                              書記官  蔡靜雯
【附件】聲請書乙份